臺灣臺中地方法院刑事判決
110年度簡上字第11號
上  訴  人    
即  被  告  陳冠霖


選任辯護人  林漢青律師
上列上訴人即被告因妨害自由案件，不服本院民國109年11月23
日109年度中簡字第2755號第一審簡易判決（聲請簡易判決處刑
案號：109年度調偵字第32號），提起上訴，本院管轄之第二審
合議庭認不宜適用簡易程序，改依通常程序審理，並自為第一審
判決如下： 
    主    文
原判決撤銷。
陳冠霖犯恐嚇危害安全罪，處拘役肆拾日，如易科罰金，以新臺
幣壹仟元折算壹日。 
    犯罪事實
一、陳冠霖因常至丁○○之友人李○○之工作場所消費，而認識李○○
    。於民國108年7月7日上午7時30分許，陳冠霖為見李○○，而
    至李○○位於臺中市○區○○路0段00號住處樓下等待李○○，李○○
    適逢下班回住所見到陳冠霖後，並未予理睬，而逕行上樓，
    適丁○○在李○○上址住處，李○○即將陳冠霖在樓下等待李○○乙
    事告知丁○○知悉，丁○○聞訊後，即下樓告知陳冠霖：李○○已
    有男朋友，不要再來騷擾李○○等語，然因彼此表達態度問題
    ，而與陳冠霖發生口角，丁○○並請其男友賴○輇至上址，陳
    冠霖亦請其請友人陳耀昌駕駛車牌號碼000-0000號自小客車
    搭載甲○○、林子鈞至上址，嗣於同日8時許，因李○○之友人
    報警，經警協調處理紛爭後，陳冠霖即與其友人駕車離去，
    李○○、丁○○、賴○輇則至隔壁臺中市○區○○路0段00號之夾娃
    娃機店內聊天。而陳冠霖離開上址後，因其友人陳崑銘先前
    接到陳冠霖通知其與人吵架，故駕駛車牌號碼000-0000號自
    小客車至上址時，並未看到陳冠霖，遂向陳冠霖聯絡表示已
    到上址，陳冠霖遂於同日8時30分許，再度與友人甲○○、林
    子鈞共同搭乘陳耀昌所駕駛之車牌號碼000-0000號自小客車
    ，欲回到上址，惟在陳冠霖等人回到上址前，陳崑銘即先詢
    問李○○事發經過，但因丁○○插話，陳崑銘覺得丁○○態度很差
    ，而與丁○○發生口角爭執，俟陳冠霖於同日近9時許，與陳
    耀昌等人回至上址後，因見丁○○與陳崑銘在吵架，陳冠霖復
    與丁○○發生口角爭執，因不滿丁○○之態度，而基於恐嚇安全
    之犯意，持放置在臺中市○區○○路0段00號前之鐵製停車告示
    牌，舉起並作勢要砸丁○○，並表示：「要讓妳在臺中不要生
    存」等語，以此加害丁○○生命、身體、自由安全之方式，恐
    嚇丁○○，致丁○○心生畏懼。
二、案經丁○○訴由臺中市政府警察局第二分局報告臺灣臺中地方
    檢察署檢察官偵查起訴。
    理    由
壹、程序方面：
一、本判決下述所引用被告陳冠霖以外之人於審判外之陳述，被
    告及其辯護人於本院審理時對於該證據能力均表示同意作為
    證據，本院審酌上開證據資料作成時之情況，尚無違法不當
    及證明力明顯過低之瑕疵，而認為以之作為證據應屬適當，
    依刑事訴訟法第159條之5規定，均有證據能力。
二、本判決引用之非供述證據，無傳聞法則之適用，又業據本院
    依法踐行調查證據程序，當事人均不爭執各該證據之證據能
    力，且查無依法應排除其證據能力之情形，以之資為認定事
    實之基礎自屬合適，應認有證據能力。
貳、實體方面：
一、訊據被告固坦承於上揭時地與告訴人丁○○發生爭執，並拿起
    鐵製停車告示牌，對告訴人恫稱讓你在這行業做不下去等語
    ，然矢口否認有何恐嚇危害安全之犯行，辯稱：伊並無恐嚇
    之犯意，且無對告訴人稱「要讓妳在臺中不要生存」云云；
    其辯護人為其辯護以：本案應為傷害未遂而非恐嚇，且告訴
    人並無心生畏懼云云。惟查：
(一)被告於上揭時地與告訴人丁○○發生爭執，並拿起鐵製禁止停
    車告示牌作勢砸向告訴人丁○○乙節，業據被告自承在卷（參
    簡上卷第97頁），核與證人即告訴人丁○○、證人李○○證述情
    節相符（參偵卷第35至39、53至57頁），並有現場監視照片
    24張附卷可稽（參偵卷第91至113頁），此部分事實應堪認
    定。
(二)被告持禁止停車之鐵製告示牌欲丟向證人丁○○，並對證人丁
    ○○恫稱「要讓妳在臺中不要生存」等語乙節，業據證人丁○○
    於警詢及偵查中證稱：伊與被告不認識，被告是證人李○○的
    客人。108年7月7日上午7時30分許，證人李○○已經表示請被
    告不要去找證人李○○蘭，但被告還是要去，伊也有問被告為
    何還要騷擾證人李○○，並報警處理，被告便離去。後來被告
    與其友人又回來，雙方起爭執，被告有拿禁止停車的告示牌
    作勢要打伊，並恫稱：「要讓妳在臺中不要生存」等語（參
    偵卷第43至45、143至144頁）；證人李○○於警詢時證稱：伊
    發現被告在伊住家樓下等伊，伊沒有理會被告，伊告知證人
    丁○○被告又在樓下，於是證人丁○○就下樓跟被告說伊已經有
    男朋友，請被告不要再來騷擾伊，伊也有下樓，看見證人丁
    ○○和被告發生口角，警方到場協調處理後，被告便搭車離去
    。之後伊和證人丁○○及證人賴○輇在隔壁臺中市○區○○路○段0
    0號娃娃機店聊天，被告及其友人過沒多久後則又折返。對
    方覺得證人丁○○的態度很差，於是和證人丁○○發生口角，被
    告也因為覺得證人丁○○態度差，因此拿起禁止停車之告示牌
    要丟證人丁○○，但被其他人阻擋，爭吵過程中，伊有聽到有
    人對證人丁○○稱「要讓你在臺中待不下去」等語，後來對方
    留下「來招待所談」一句話就離開等語（參偵卷第53至57頁
    ）；證人陳崑銘於警詢時證稱：被告確實有要拿禁止停車的
    告示牌丟證人丁○○，但被攔阻。伊確實有拿兩顆檳榔丟地上
    ，沒有丟到證人丁○○，當時罵證人丁○○要他在臺中待不下去
    的是被告等語（參偵卷第69頁）。互核上開證人丁○○及李○○
    之證述，渠等就事情發生之經過所述並無不合；且證人陳崑
    銘就被告確有表示讓證人丁○○在臺中待不下去等節，亦證述
    明確。則由上開證人之證述可知，108年7月7日上午7時30分
    許，因被告欲找證人李○○，雙方已生爭執，經警到場協調，
    被告及其友人已離開證人李○○住處，嗣被告與其友人又折返
    ，雙方於證人李金蘭住處附近之夾娃娃機店再次發生衝突，
    而被告確有持禁止停車之鐵製告示牌欲砸向證人丁○○，並對
    告訴人恫稱「要讓你在臺中待不下去」等語。
(三)被告雖抗辯伊是跟證人丁○○說「你們這樣搞，妳在這個行業
    沒有辦法做（閩南語）。」，並未表示讓證人丁○○在臺中待
    不下去云云，然被告於警詢時即自承：伊確實有拿禁止停車
    的鐵製告示牌要丟證人丁○○，且有講類似「要讓你在臺中待
    不下去」等話語，但係因為證人丁○○無法溝通，伊在氣頭上
    才會說這種話等語（參偵卷第23頁），於偵查中亦僅辯稱：
    時間過太久了，忘記有沒有說「要讓你在臺中待不下去」等
    語（參偵卷第145頁），然於本院審理時始改稱伊係對證人
    丁○○稱「你們這樣搞，妳在這個行業沒有辦法做（閩南語）
    。」，參酌被告歷次之陳述，其於本院審理時所辯之詞，態
    度與語氣似僅係提醒證人丁○○等人，然與被告於警詢時所述
    之「在氣頭上」始表示類似「要讓你在臺中待不下去」等話
    語乙節顯不相符，且被告於偵查中即稱因時間經過已久，忘
    記是否對證人丁○○稱「要讓你在臺中待不下去」等語，然於
    本院審理中，距案發時間更久之時，卻又為上開抗辯，被告
    自身所述已多有矛盾，自難採憑。至證人甲○○雖證稱：被告
    與證人丁○○一直在互相叫囂，被告僅有要證人丁○○不要繼續
    在這個行業做下去云云，然證人甲○○所述與被告前揭於警詢
    時所述不符，且觀諸被告、證人丁○○、李金蘭、陳崑銘均係
    於案發當日即至警局製作警詢筆錄，而渠等於警詢時所述皆
    屬一致。證人甲○○非本案之當事人，雖係在場見聞之證人，
    然其於案發2週後至警詢製作警詢筆錄時，對於案發當下各
    當事人所述確切之用語為何，是否能清楚記得，確屬有疑，
    尚無法遽採為被告有利之認定。
(四)綜上，本案事證明確，被告犯行應堪認定，應予依法論科。
二、論罪科刑：
(一)按刑法第2條第1項規定「行為後法律有變更者，適用行為時
    之法律。但行為後之法律有利於行為人者，適用最有利於行
    為人之法律」，係規範行為後法律變更所生新舊法比較適用
    之準據法；該條規定所稱「行為後法律有變更者」，包括犯
    罪構成要件有擴張、減縮，或法定刑度有變更等情形。故行
    為後應適用之法律有上述變更之情形者，法院應綜合其全部
    罪刑之結果而為比較適用。惟若新、舊法之條文內容雖有所
    修正，然其修正內容與罪刑無關，僅為文字、文義之修正、
    條次之移列，或將原有實務見解及法理明文化等無關有利或
    不利於行為人之情形，則非屬上揭所稱之法律有變更，亦不
    生新舊法比較之問題，而應依一般法律適用原則，逕行適用
    裁判時法。故行為後法律若有修正，不論是否涉及前揭法律
    變更，抑或僅係無關行為人有利或不利事項之修正，法院應
    綜合法律修正之具體內容，於理由內說明有無刑法第2條第1
    項所規定「行為後法律有變更」之情形及應適用之法律，始
    屬適法(最高法院107年度台上字第4438號判決意旨參照)。
    本案被告行為後，刑法第305條及第309條之規定，雖於108
    年12月25日修正公布，並自同年12月27日生效施行，然僅將
    罰金刑單位由「銀元」改為「新臺幣」，其修正結果僅係將
    條文之罰金數額調整換算後予以明定，揆諸前揭最高法院判
    決意旨，則非屬刑法第2條第1項所指之法律有變更，自不生
    新舊法比較之問題，而應適用裁判時法，先予敘明。故核被
    告所為係犯刑法第305條之恐嚇危害安全罪。
(二)本院撤銷改判之理由：
    原審認被告犯罪事證業臻明確，予以論罪科刑，固非無見，
    惟查：
  ⒈按第一審法院依被告在偵查中之自白或其他現存之證據，已
    足認定其犯罪者，得因檢察官之聲請，不經通常審判程序，
    逕以簡易判決處刑。但有必要時，應於處刑前訊問被告。前
    項案件檢察官依通常程序起訴，經被告自白犯罪，法院認為
    宜以簡易判決處刑者，得不經通常審判程序，逕以簡易判決
    處刑。依前二項規定所科之刑以宣告緩刑、得易科罰金或得
    易服社會勞動之有期徒刑及拘役或罰金為限，刑事訴訟法第
    449條定有明文。次按檢察官聲請以簡易判決處刑之案件，
    經法院認為有第451條之1第4項但書之情形者，應適用通常
    程序審判之，為刑事訴訟法第452條所明定。復按對於簡易
    判決之上訴，準用刑訴法第3編第1章及第2章之規定。管轄
    第二審之地方法院合議庭受理簡易判決上訴案件，應依通常
    程序審理。其認案件有刑訴法第452條之情形者，應撤銷原
    判決，逕依通常程序為第一審判決，法院辦理刑事訴訟簡易
    程序案件應行注意事項第14條亦定有明文。本案被告有應不
    另為無罪之諭知部分（詳如後述），已不合於刑事訴訟法第
    449條所定得以簡易判決處刑之要件，而有刑事訴訟法第451
    條之1第4項第2款之情形，由本院合議庭逕依通常程序審理
    後，自為第一審判決，當事人如不服本判決，仍得於法定上
    訴期間內，向管轄之第二審法院提起上訴，先予敘明。
  ⒉原審認被告另以「幹你娘」等語辱罵證人丁○○，構成公然侮
    辱罪，尚有未洽（此部分詳見不另為無罪諭知部分）。
  ⒊被告上訴意旨略以：伊並無恐嚇之故意等語，請求改判無罪
    。然被告上訴意旨執前詞否認有恐嚇故意，指摘原審判決不
    當，固無理由，惟原判決既有上開可議之處，即屬無可維持
    ，自應由本院予以撤銷改判。
(四)爰以行為人之責任為基礎，審酌被告：1.因細故與告訴人丁
    ○○發生爭執，竟不思以理性溝通之方式解決，以上開字眼恫
    嚇告訴人丁○○，致其心生畏懼，所為實屬不該；2.犯後否認
    犯行，並未與告訴人達成和解，未獲告訴人丁○○之諒解；3.
    犯罪之動機、目的、手段、致告訴人丁○○所受損害之程度，
    暨其自述高職畢業之智識程度，前於農會上班，現於家中工
    作，月收入新臺幣3萬至4萬元，無需撫養之家人。（參簡上
    卷第155頁）等一切情狀，量處如主文所示之刑，並諭知如
    易科罰金之折算標準。
三、不另為無罪之諭知：
(一)聲請簡易判決處刑意旨另以：被告於上開爭吵過程中以「幹
    你娘」等語辱罵證人丁○○，因認被告除前述經本院認定有罪
    之部分外，就上開部分亦涉犯刑法第309條第1項之公然侮辱
    罪嫌等語。
(二)訊據被告固坦承與證人丁○○發生口角，然堅詞否認有何公然
    侮辱之犯行，辯稱：伊不記得是否有辱罵證人丁○○等語。
(三)證人丁○○於警詢時證稱：被告在108年7月7日該日發生衝突
    時尚有辱罵伊「破麻」云云；然於偵查中又證稱：案發當日
    被告還有辱罵伊「幹你娘」云云，證人丁○○就被告究係辱罵
    何字眼前後所述已有不符，且證人李○○、賴○輇均未證稱聽
    聞被告辱罵證人丁○○，則此部分除證人丁○○之指述外，尚無
    其他證據足以補強，此部分之犯罪事實尚屬不能證明。且證
    人李○○、賴○輇均證稱案發當時被告與證人丁○○在爭吵，業
    如前述，證人甲○○證稱：案發當時被告與證人丁○○在互罵、
    叫囂等語（參偵卷第81頁），足認依當時之客觀情狀，雙方
    因口角而互相謾罵，縱被告確有口出惡言，亦難認屬純粹對
    證人丁○○人格為污衊，是此部分自難遽為不利被告之認定。
    惟此部分倘成立犯罪，與前開起訴經本院論罪科刑部分，具
    有想像競合之裁判上一罪關係，故爰不另為無罪之諭知。
據上論斷，應依刑事訴訟法第455條之1第1項、第3項、第452條
、第451條之1第4項但書第2款前段、第369條第1項前段、第364
條、第299條第1項前段，刑法第305條、第41條第1項前段，刑法
施行法第1條之1第1項，判決如主文。
本案經檢察官卓俊忠聲請簡易判決處刑，檢察官林文亮到庭執行
職務。
中　　華　　民　　國　　110 　年　　11　　月　　10　　日
             刑事第十八庭  審判長法  官  李昇蓉
　　　　　　　　　               法  官  張美眉
　　　　　　　　　               法  官  李依達
以上正本證明與原本無異。
如不服本判決應於收受送達後20日內向本院提出上訴書狀，並應
敘述具體理由；其未敘述上訴之理由者，應於上訴期間屆滿後20
日內向本院補提理由書（均須按他造當事人之人數附繕本）「切
勿逕送上級法院」。
告訴人或被害人如不服判決，應備理由具狀向檢察官請求上訴，
上訴期間之計算，以檢察官收受判決正本之日起算。
                                 書記官  陳彥蓉
中　　華　　民　　國　　110 　年　　11　　月　　10　　日

附錄本案論罪科刑法條：
中華民國刑法第305條
以加害生命、身體、自由、名譽、財產之事恐嚇他人，致生危害
於安全者，處2年以下有期徒刑、拘役或9千元以下罰金。